臺灣板橋地方法院刑事裁定　　　　　　　　　　　九十三年度交聲字第一四六七號
　　原處分機關　交通部公路總局台北區監理所
　　異　議　人　甲○○
　　即受處分人
右列受處分人因違反違反道路交通管理處罰條例案件，對於交通部公路總局台北區監
理所民國九十三年九月二十日所為之處分（原處分：北監自裁字第裁四０—ＣＷ00
00000號），聲明異議，本院裁定如左：
    主  文
異議駁回。
    理  由
一、聲明異議意旨略以：道路交通管理處罰條例第五十五條、第五十六條規定，已將
    「禁止臨時停車」之定義敘述清楚，而異議人即受處分人甲○○於民國九十一年
    二月十六日上午十一時十分許，在台北縣瑞芳九份汽車路依規定緊靠路旁停車，
    該停車處並不符合道路交通管理處罰條例第五十五條所列各款情事，亦無任何禁
    止臨時停車之標誌及標線，且道路交通標誌標線號誌設置規則第三條第一、二款
    已就標誌、標線之使用加以定義，如該處確有設置禁止臨時停車標誌，何以劃設
    禁止臨時停車標線時獨漏此區，是否為故意設置所謂「違規陷阱」誤導駕駛人，
    況此一交通裁決案延宕二年六個月之久，造成人民應有權利受損，為此提出聲明
    異議，請准予撤銷原裁決云云。
二、原處分機關交通部公路總局台北區監理所裁罰事實及意見略以：異議人駕駛車號
    ＨＴ—六七七九號自用小客車，於九十一年二月十六日上午十一時十分許，在台
    北縣瑞芳九份汽車路，因「在禁止臨時停車處所停車」違規，經台北縣警察局瑞
    芳分局依道路交通管理條例第五十六條第一項第一款規定，製開第ＣＷ0000
    000號違反道路交通管理事件通知單逕行舉發之。異議人曾於九十一年四月十
    二日提出申訴，後經瑞芳分局函覆查處結果。本所意見認本件違規事實明確，爰
    依道路交通管理處罰條例第九條及違反道路交通管理事件統一裁罰基準及處理細
    則第四十一條第四項規定，製開裁決書加以裁決等語。
三、按汽車駕駛人停車時，在禁止臨時停車處所停車者，處新臺幣（下同）六百元以
    上一千二百元以下罰鍰，道路交通管理處罰條例第五十六條第一項第一款定有明
    文。又按，禁止臨時停車標誌「禁２６」，用以告示不得臨時停車，其限制條件
    得以附牌說明之。設於禁止臨時停車路段。已設有禁止臨時停車線者，得免設之
    。本標誌為藍底、紅邊、紅色交叉形圖案；標線依其型態原則上分類如左：一線
    條以實線或虛線標繪於路面或緣石上，用以管制交通者，原則上區分如左：（五
    ）紅實線設於路側，用以禁止臨時停車；道路交通標誌標線號誌設置規則第七十
    九條、第一百四十九條第一項第五款亦分別定有明文。
四、訊據異議人甲○○固不否認其所駕駛上開車輛有於案發時地停車之事實，惟矢口
    否認有何違規之行為，辯稱：停車地點並沒有畫紅線，也不符合道路交通管理處
    罰條例所定禁止臨時停車的處所，且該處如禁止駕駛人臨時停車，設置標線時為
    何獨漏此處，伊亦未發現該處設有禁止臨時停車之標誌，況伊已於九十一年間提
    出申訴，何以至九十三年間始裁決云云。
五、經查：
  (一)按「汽車所有人、駕駛人違反道路交通管理，不依通知所定限期，前往指定處所
    聽候裁決者，公路主管機關得逕行裁決之。」道路交通管理處罰條例第六十四條
    定有明文。此係為免受處分人拒不到案接受裁決，賦予裁決機關對之得為逕行裁
    決之機制，以達行政目的。再按，同條例第九十條規定「違反本條例之行為，自
    行為成立之日起；行為有連續或繼續之狀態者，自行為終了之日起，逾三個月不
    得舉發。」，就違反道路交通管理事件之舉發時效期間亦明白規定，旨在避免法
    律關係遲不確定致生法秩序不安定之結果，並同時保障人民權益。至於依道路交
    通管理處罰條例第九十二條之授權所訂定之「違反道路交通管理事件統一裁罰標
    準及處理細則」，係為利公路主管機關及警察機關於處理違反道路交通管理事件
    能有一統一之程序及裁罰標準而訂定之行政規則；準此，該細則第四十四條第一
    項有關處罰機關應於一個月內依標準表逕行裁決之規定，僅在促使各處罰機關儘
    速處理，以免形成積案致逾執行時效期間，無法達成交通管理之目的（臺灣高等
    法院九十年度交抗字第三八三號交通事件裁定意旨可資參照）。是依上開說明可
    知，由於現階段法無明文規定原處分機關收受舉發機關所移送之交通裁罰案件，
    應於一定時間內予以裁決，否則將喪失裁決權利之規定，是以原處分機關所為本
    件之裁罰處分，仍屬合法，合先敘明。
  (二)本件經本院函詢台北縣警察局瑞芳分局有關異議人停車地點是因何事證認定為禁
    止臨時停車處所一情，經該局函覆以：三、本分局所轄瑞芳鎮○○路係位於九份
    風景特定區內，由於該地區道路蜿蜒狹小陡峭僅可容納單線雙向通車，故九份汽
    車路路段全線均為禁止臨時停車路段，道路沿線不僅繪置禁止臨時停車標線，各
    明顯處所更設置禁止臨時停車標誌等語，有該局九十三年十月二十八日北縣警瑞
    交字第０九三００一七三一六號函暨所附之九份汽車路現場照片六幀附卷可參。
    而觀之上開九份汽車路現場照片六幀所示，足見該路段確有於沿線以規定之紅線
    劃設於路面兩側，用以管制道路上汽車駕駛人禁止停車，且在無法劃設紅線之交
    岔路口等用路人明顯可見之適當地點，亦分別安裝設置「禁止停車」、「禁止臨
    時停車加強拖吊」及「本路段二十四小時禁止停車違規拖車」之交通標誌，用以
    預告及管制汽車駕駛人注意此一路段二十四小時禁止停車。異議人雖以違規地點
    當時並未畫紅線為辯，然該路段主管機關既已在無法劃設紅線之交岔路口等用路
    人明顯可見之適當地點安裝設置「禁止停車」、「禁止臨時停車加強拖吊」及「
    本路段二十四小時禁止停車違規拖車」之交通標誌，可認係用以預告及管制汽車
    駕駛人注意該路段二十四小時禁止停車之一般處分，以維護該路段之交通安全及
    行車順暢，而該路段路面兩側業經劃設紅線之路段，亦可認係加強管制並提醒汽
    車駕駛人該路段禁止停車之一般處分，是縱認異議人所辯該停車處所並未劃設紅
    線一節屬實，然該路段仍受主管機關於用路人明顯可見之適當地點所安裝設置之
    「禁止停車」、「禁止臨時停車加強拖吊」及「本路段二十四小時禁止停車違規
    拖車」等交通標誌之一般處分效力所管制，自仍屬禁止臨時停車之處所甚明。且
    駕車遵守交通規則，本為每一用路人之法定義務，用路人自身即應主動注意遵守
    ，況異議人考領有適當之駕駛執照，在事理上，其對於案發當時停車地點路面縱
    未劃設紅線，然該路段仍為主管機關於用路人明顯可見之適當地點所安裝設置之
    「禁止停車」、「禁止臨時停車加強拖吊」及「本路段二十四小時禁止停車違規
    拖車」等交通標誌之一般處分效力所管制，仍屬禁止臨時停車之處所之情，自亦
    難諉為不知。是異議人以該停車處所並未劃設有紅線而非屬禁止臨時停車之處所
    等語為辯，自無可採。
  (三)至異議人於本院審理中雖另辦稱：伊沒有發現此路段設立禁止臨時停車的牌子云
    云，然該路段主管機關確有於用路人明顯可見之適當地點安裝設置「禁止停車」
    、「禁止臨時停車加強拖吊」及「本路段二十四小時禁止停車違規拖車」等交通
    標誌，已如前述，可認異議人此部分所辯，顯係避重就輕之詞，不足採信。且觀
    之異議人所提出其於案發當時所拍攝之照片五幀以查，該拍攝地點皆僅在其所駕
    車輛停放處前後一、二台車輛處路面，顯無法作為認定該路段主管機關未於用路
    人明顯可見之適當地點安裝設置「禁止停車」、「禁止臨時停車加強拖吊」及「
    本路段二十四小時禁止停車違規拖車」等交通標誌之據，自無從採為有利異議人
    之認定，併予敘明。
  (四)綜上所述，異議人確有禁止臨時停車處所停車之交通違規事實已臻明確。從而，
    原處分機關依道路交通管理處罰條例第五十六條第一項第一款規定，對上開車輛
    駕駛人即異議人裁處罰鍰新臺幣九百元，核無違誤。本件異議人之聲明異議為無
    理由，應予駁回。
據上論斷，應依道路交通案件處理辦法第十九條，裁定如主文。
中　　　華　　　民　　　國　　九十三　　年　　 十一 　　月　　 十九 　　日
                                臺灣板橋地方法院交通法庭
                                    法  官  曾淑娟
右正本證明與原本無異
如不服本裁定應於送達後五日內向本院提出抗告狀
                                    書記官  陳金鳳
中　　　華　　　民　　　國　　九十三　　年　　十一　　月　　十九    　　日
